【裁判字號】    97,訴,2953
【裁判日期】    980310
【裁判案由】    損害賠償等
【裁判全文】
臺灣臺中地方法院民事判決  97年度訴字第2953號
原      告  壬○○
訴訟代理人  林道啟律師
複代理人    丁○○
被      告  戊○○
訴訟代理人  癸○○
上當事人間損害賠償等事件，本院於民國98年2月24日言詞辯論
終結，判決如下：
    主    文
原告之訴駁回。
訴訟費用由原告負擔。
    事實及理由
一、原告主張：
（一）被告為台中縣梨山獅子會第28屆會長，訴外人子○○即原
      告之夫為第27屆會長，訴外人乙○○為第29屆會長，訴外
      人丙○○為第28屆秘書，訴外人己○○為第29屆常務監事
      ，訴外人庚○○為前會長，訴外人辛○○為第28屆財務。
（二）被告前與子○○交接時，移交財務清冊計算後，被告尚須
      交付新台幣（下同）98,480元予梨山獅子會。於民國94年
      8月8日開會時，被告當場表示先給付18,480元，餘款8萬
      元要交給辛○○，子○○徵詢辛○○意見後，其表示可以
      ，乃於94年8月9日由子○○偕同原告前往被告家中收款18
      ,480 元。
（三）嗣95年10月12日乙○○與被告於例行會議交接時，又發現
      財物短少情形，而被告主動於會中聲稱款項已全部交接予
      原告。當時原告正在訴外人吳永上家中準備會後烤肉聯誼
      ，經訴外人廖素環（辛○○之妻）告知後，認為事關重大
      ，應請被告前來對質，故請乙○○打電話給被告，請其到
      吳永上住處對質，當時有前會長石金籐、吳永上、廖素環
      等人在場，被告仍回答錢全部交予原告，之後便倉促離開
      。事後梨山獅子會理監事會議及月例會被告均多次無故缺
      席，直到96年6月25日原告與乙○○、子○○、己○○、
      丙○○及庚○○等人前往辛○○住處，並請被告前來對質
      ，被告當場竟誣指：「在我的住處交付以我個人支票提領
      10萬元給壬○○，有監視器錄影。」等語。惟查，原告除
      於94年8月9日偕同子○○前往被告家中收款18,480元外，
      從未再向被告收取任何款項，原告曾於96年12月7日發函
      請被告提出其交付原告款項之證明及監視器錄影，迄今被
      告仍未向相關獅子會成員解釋說明，其空言指摘，又未提
      出任何憑證，已嚴重毀損原告名譽，侵害原告人格權。按
      因故意或過失，不法侵害他人之權利者，負損害賠償責任
      。不法侵害他人之身體、健康、名譽、自由、信用、隱私
      、貞操，或不法侵害他人人格法益而情節重大者，被害人
      雖非財產上之損害，亦得請求賠償相當之金額。其名譽被
      侵害者，並得請求回復名譽之適當處分，民法第184條第1
      項、第195條第1項分別定有明文。又名譽之侵害非與刑法
      之誹謗罪相同，名譽為人格之社會評價，名譽有無受損害
      ，應以社會上對個人評價是否貶損作為判斷之依據，苟其
      行為足以使他人在社會上之評價受到貶損，不論其為故意
      或過失均可構成侵權行為，且就法律架構上，立法者已透
      過民法第18條、第184條、第195條之規定，解決言論自由
      與人格權、名譽權保護之權利衝突，單純適用侵權行為法
      則，即足以衡平人格權、名譽權及言論自由，則不論行為
      人之行為係出於故意或過失，均應負損害賠償責任。
      本件被告為脫免自己責任，故意向梨山獅子會會長、理監
      事、財務及前會長等人為上開陳述，客觀上將使原告在一
      般人社會評價有貶損之意，而足以損害原告名譽，為此爰
      依上開法條之規定，請求精神上之損害賠償。聲明：(1)被
      告應給付原告10萬元，及自起訴狀繕本送達翌日起至清償
      日止，按年息5%計算之利息。(2)被告應在蘋果日報、聯合
      報、中國時報、自由時報頭版頭下，刊登如附表所示之道
      歉啟事1日。
二、被告則以：伊沒有說過那些話，交接時20桌之餐費，確實應
    由伊負擔，伊於94年7月間在伊住處以現金交給原告，因為
    時間久了，伊不記得多少錢，也沒有證據可以證明。上屆獅
    子會還欠伊19,000元之酒錢，94年8月8日財務交接時，原告
    說伊還欠酒錢，伊就說伊酒錢已經給了，當時現場有誰聽到
    伊有欠獅子會8萬多元。本件原告是請求損害賠償，至於獅
    子會財物交接之事情，應在獅子會處理等語。並聲明：原告
    之訴駁回。
三、本院判斷：
（一）原告主張被告於95年10月12日晚上於吳永上住處，向在場
      之乙○○等人表示已將其應繳還梨山獅子會之代墊餐費8
      萬元交予原告，及在96年6月25日在辛○○住處，向在場
      之乙○○等人誣指在被告住處交付10萬元予原告，有監視
      器錄影等之事實，為被告所否認。是本件應審究者厥為(1)
      被告有無於上開時間、地點、向原告以外之人為上開行為
      ？(2)若被告有為上開行為，是否應負侵權行為之損害賠償
      責任？經查：
（二）證人甲○○於本院審理時證稱略以：在吳永上住處有聽被
      告說已經把他的錢全部交給原告，但不知道是多少錢等語
      （見本院97年12月18日言詞辯論筆錄）。證人乙○○於本
      院審理時證稱略以: 獅子會交接的餐會是伊付的，包括被
      告應付的20桌，95年10月12日晚上在吳永上住處，伊有聽
      到被告說在他家裡將8萬元交給原告等語（見本院98年2月
      24日言詞辯論筆錄）。足見，被告確有於95年10月12日晚
      上在吳永上住處，陳稱伊有將8萬元交給原告，原告此部
      分之主張應可採信。
（三）按民法上名譽權之侵害非即與刑法之誹謗罪相同，名譽有
      無受損害，應以社會上對個人評價是否貶損作為判斷之依
      據，苟其行為足以使他人在社會上之評價受到貶損，不論
      其為故意或過失，均可構成侵權行為，其行為不以廣佈於
      社會為必要，僅使第三人知悉其事，亦足當之，最高法院
      90年台上字第646號判例參照。是在客觀上倘行為人之行
      為尚不足以貶損他人外部人格價值在社會上之評價，亦難
      認為侵害名譽權。本件被告於95年10月12日晚上在吳永上
      住處，僅陳稱伊有將8萬元交給原告，並未為其他任何客
      觀上足以貶損原告人格之指摘，原告亦未舉證證明其名譽
      因此受有如何之損害，是原告主張其名譽受損，請求非財
      產之損害，為無理由，應予駁回。
（四）至原告主張被告於96年6月25日於辛○○住處，稱已將10
      萬元交予原告有監視器錄影，認亦有妨害原告名譽云云。
      經查，證人庚○○、辛○○均證稱沒有聽到被告有為上開
      之陳述等語（見本院97年12月18日、98年1月15日言詞辯
      論筆錄）；證人甲○○、乙○○均證稱沒有去等語（見本
      院97年12月18日、98年2月24日言詞辯論筆錄），雖證人
      子○○於本院審理時證稱略以：有聽到被告說用甲存提領
      10萬元，他家裡有監視器等語（見本院97年12月18日言詞
      辯論筆錄），然查證人子○○係原告之夫，其所為之證述
      難免偏頗，且與上開證人所述不符，是其所為之證述，不
      足採信。則原告此部分之主張，即屬無從證明，其請求侵
      權行為損害賠償，亦屬無據。
四、綜上，原告依據侵權行為之法律關係請求被告給付非財產之
    損害賠償10萬元及利息，並請求被告應在蘋果日報、聯合報
    、中國時報、自由時報頭版頭下，刊登如附表所示之道歉啟
    事1日，均無理由，應予駁回。
五、本件事證已臻明確，兩造其餘陳述及主張，核與本件結果無
    影響，爰不一一論述，附此敘明。
六、訴訟費用負擔之依據：民事訴訟法第78條。
中    華    民    國    98    年    3    月    10     日
                  民事第三庭    法  官  謝慧敏
正本係照原本作成。
如對本判決上訴，須於判決送達後20日內向本院提出上訴狀。
中    華    民    國    98    年    3    月    10     日
                                書記官  王志
附表
  道歉聲明：
  壬○○女士並未向本人收取新台幣壹拾萬元，本人亦從未給付
  壬○○女士，本人於民國96年6月25日於梨山獅子會前任財務
  辛○○住處所言係不實指述，致壬○○女士名譽遭受損害，特
  此登報表示道歉。

司法院資訊處製作；財團法人民間司法改革基金會備份。
